【裁判字號】    98,交聲,734
【裁判日期】    980224
【裁判案由】    違反道路交通管理處罰條例聲明異議
【裁判全文】
臺灣桃園地方法院交通事件裁定         98年度交聲字第734號
原處分機關  交通部公路總局新竹區監理所桃園監理站
異  議  人
即受處分人  甲○○
上列異議人即受處分人因違反道路交通管理處罰條例案件，對於
交通部公路總局新竹區監理所桃園監理站民國98年2 月3 日所為
之桃監裁罰字第裁52-DG012818 號裁決聲明異議，本院裁定如下
：
    主  文
原處分撤銷。
甲○○汽車駕駛人，行經有燈光號誌管制之交岔路口闖紅燈，處
罰鍰新臺幣伍仟肆佰元，並記違規點數參點。
    理  由
一、原處分意旨略以：異議人即受處分人（下稱異議人）甲○○
    所有之車號2897-RW 號自用小客貨車於民國97年7 月7 日下
    午4 時15分許，行經桃園縣龍潭鄉○○路54巷口，為桃園縣
    政府警察局交通隊員警逕行舉發「駕車行經有燈光號誌管制
    之交岔路口闖紅燈」之違規，異議人未依違規單所載應到案
    日期前繳納罰鍰，依道路交通管理處罰條例第53條第1 項及
    違反道路交通管理事件統一裁罰基準及處理細則第44條第1
    項之規定，裁處罰鍰新臺幣（下同）5,400 元（原處分機關
    漏記違規點數3 點）。
二、聲明異議意旨略以：異議人因為父母2 人相繼生病，因而到
    父母住處或醫院照顧，未能在家，也因此並未收到本件罰款
    通知，而被裁罰最高金額等語。
三、按汽車駕駛人，行經有燈光號誌管制之交岔路口闖紅燈者，
    處1,800 元以上5,400 元以下罰鍰，並記違規點數3 點，道
    路交通管理處罰條例第53條第1 項、第63條第1 項第3 款分
    別定有明文。
四、經查：
  (一)本件異議人並不否認其所有之上開自用小客貨車，有於97年
    7 月7 日下午4 時15分許，在桃園縣龍潭鄉○○路54巷口，
    行經有燈光號誌管制之交岔路口闖紅燈之事實，復有採證照
    片3 張在卷可憑，是異議人所有之上開自用小客貨車確有於
    前揭時、地闖紅燈之違規行為，堪予認定。
  (二)按違反道路交通管理事件統一裁罰基準及處理細則第11條第
    1 項規定：「行為人有本條例之情形者，應填製舉發違反道
    路交通管理事件通知單（以下簡稱通知單），並於被通知人
    欄予以勾記，其通知聯依下列規定辦理：一、當場舉發者，
    ... 應於填記通知單後將通知聯交付該駕駛人或行為人簽名
    或蓋章收受之；拒絕簽章者，仍應將通知聯交付該駕駛人或
    行為人收受，並記明其事由及交付之時間；拒絕收受者，應
    告知其應到案時間及處所，並記明其事由與告知事項，視為
    已收受。... 四、逕行舉發者，應按已查明之資料填註車牌
    號碼、車輛種類、車主姓名或地址，並於通知單上方空白處
    加註逕行舉發之文字後，由舉發機關送達被通知人。」。另
    按違反道路交通管理事件統一裁罰基準及處理細則第5 條規
    定：「處理違反道路交通管理事件，有關文書送達之程序，
    依行政程序法之規定。」。而行政程序法中有關文書送達，
    於第72條第1 項規定：「送達，於應受送達人之住居所、事
    務所或營業所為之。但在行政機關辦公處所或他處會晤應受
    送達人時，得於會晤處所為之」，並於同法第74條規定：「
    送達，不能依前二條規定為之者，得將文書寄存送達地之地
    方自治或警察機關，... ，以為送達。前項情形，由郵政機
    關為送達者，得將文書寄存於送達地之郵政機關。... 」。
    查本件車籍地址及異議人戶籍地址均為「桃園縣桃園市○○
    ○街11號6 樓之1 」，有異議人戶籍資料、車號2897-RW 號
    自用小客貨車車籍資料存卷可考（見本院卷第20-21 頁），
    本件原舉發單位即桃園縣政府警察局交通隊將舉發通知單送
    交郵政機關以掛號郵寄方式，投遞至上開地址「桃園縣桃園
    市○○○街11號6 樓之1 」送達時，因在送達處所未獲會晤
    應受送達人即異議人本人，亦無受領文書之同居人、受僱人
    ，或接收郵件人員，遂於97年7 月28日將舉發通知單寄存於
    郵政機關（桃園第14支局），並作送達通知書2 份，1 份黏
    貼於異議人住所門首，另1 份置於送達處所信箱或適當位置
    ，以為送達，此有桃園縣政府警察局交通隊送達證書在卷足
    憑（見本院卷第13頁），從而，異議人雖未實際接獲舉發通
    知單，惟原舉發機關既係依上開法定程序送達，自已發生合
    法送達之效力，不因異議人實際上有無收受而有所異，是以
    該舉發通知單既已生合法送達之效力，異議人執此爭辯，並
    無足採。
  (三)又按本條例之處罰，受舉發違反道路交通管理事件之受處罰
    人，認為受舉發之違規行為應歸責他人者，應於舉發違反道
    路交通管理事件通知單應到案日期前，檢附相關證據及應歸
    責人相關證明文件，向處罰機關告知應歸責人，處罰機關應
    即另行通知應歸責人到案依法處理。逾期未依規定辦理者，
    仍依本條例各該違反條款規定處罰，道路交通管理處條例第
    85條第1 項定有明文。再按駕駛小型車行經有燈光號誌管制
    之交岔路口闖紅燈之違規行為，於期限內繳納或到案聽候裁
    決者，處罰鍰2,700 元，逾越應到案期限30日內，繳納罰鍰
    或到案聽候裁決者，處罰鍰3,600 元，逾越應到案期限30日
    以上60日以內，繳納罰鍰或到案聽候裁決者，處罰鍰4,500
    元，逾越應到案期限60日以上繳納罰鍰或逕行裁決處罰者，
    處罰鍰5,400 元，違反道路交通管理事件統一裁罰基準表及
    處理細則定有明文。經查，異議人並未於應到案日期前，到
    案告知實際違規駕駛人之姓名及年籍資料，且從異議人前所
    提出申訴函中可得知，異議人並未否認其為實際駕駛人，且
    異議人有逾越應到案期限60日以上情形，是原處分機關依首
    揭規定裁處異議人罰鍰5,400 元部分，於法並無不合，惟原
    處分機關漏未依該規定記違規點數，自有未合。
五、綜上所述，本件事證明確，異議人所辯並非可採。原處分機
    關依道路交通管理處罰條例第53第1 項條規定，裁處異議人
    罰鍰5,400 元，固非無見，然汽車駕駛人違反道路交通管理
    處罰條例第53條之規定者，依同條例第63條第1 項第3 款規
    定，除依原條款處罰鍰外，並應予記違規點數3 點，原處分
    機關漏未依該規定記違規點數，自有未合，本件異議人之聲
    明異議雖無理由，然原處分既有前揭可議之處，即屬無可維
    持，應由本院予以撤銷，另裁定如主文第2 項所示，以資適
    法。
六、依道路交通案件處理辦法第20條前段，裁定如主文。
中    華    民    國    98    年     2    月    24    日
                  交通法庭    法  官  林宜靜
以上正本證明與原本無異。
如不服本裁定，應於裁定送達後5 日內向本院提出抗告狀。
                              書記官  黃俊燁
中    華    民    國    98    年    3     月    2     日


司法院資訊處製作；財團法人民間司法改革基金會備份。
